【裁判字號】    95,訴,775
【裁判日期】    950626
【裁判案由】    偽造文書
【裁判全文】
臺灣臺北地方法院刑事判決               95年度訴字第775號
    公  訴  人  臺灣臺北地方法院檢察署檢察官
    被      告  甲○○
    選任辯護人  林光彥律師
                簡炎申律師
上開被告因偽造文書案件，經檢察官提起公訴（九十四年度偵字
第一八五九七號），因被告於本院準備程序中就被訴事實為有罪
之陳述，經本院合議庭裁定改進行簡式審判程序，本院判決如下
：
    主  文
甲○○連續行使偽造私文書，足以生損害於他人，處有期徒刑肆
月，如易科罰金，以佰元折算壹日。
    事  實
一、甲○○、壬○○、乙○○、丙○○、庚○○、戊○○、丁○○、辛○○、己○○為癸○○之子女，甲○○明知其在癸○○於民國八十六年十月二十五日死亡後並未取得其他繼承人
    之同意或授權，竟意圖為自己不法所有及行使偽造私文書之
    概括犯意，於八十六年十月二十七日及同年十一月三日，持
    癸○○如附表一、二所示之信託憑證、定存單及原留印鑑章
    前往中聯信託公司中正分公司（設臺北市○○○路○段一○
    九號，下稱中聯公司）、彰化銀行總部分行（設臺北市○○○路○段五七號，下稱彰化銀行），在如附表一所示之信託
    憑證背面、領息憑條、如附表二所示之解約傳票上盜蓋癸○○之上開印鑑章以表明領回信託基金、領取利息及辦理定存
    解約之用意（相關偽造私文書細節如附表一、二所示），再
    連續持向相關承辦人員以辦理如附表一、二所示之信託憑證
    及定存解約以行使前開經偽造之解約文件，使相關承辦人員
    陷於錯誤而交付如附表一、二所示之本金及利息，足以生損
    害於中聯公司、彰化銀行、壬○○、乙○○、丙○○、庚○○、戊○○、丁○○、辛○○、己○○。
二、案經壬○○訴由臺北市政府警察局中正第二分局報請臺灣臺
    北地方法院檢察署檢察官偵查起訴。
    理  由
一、訊據被告甲○○對於上開犯罪事實固不否認，惟辯稱：伊雖
    未先特別取得所有繼承人同意去辦理如附表一、二所示信託
    基金及定存之解約，然扣除相關癸○○之喪葬費、稅金等款
    項後，現仍有二百餘萬元可供分配，伊之行為應不致於造成
    其他繼承人即壬○○、乙○○、丙○○、庚○○、戊○○、
    丁○○、辛○○、己○○之損害，且伊於行為時並不知行為
    違背法令云云。經查：本案被告未經取得其他繼承人同意或
    授權而以被繼承人癸○○名義填具如附表一、二所示之文件
    辦理解約等情，為被告所坦承，核與告訴人壬○○指訴情節
    相符，並有癸○○中聯公司、彰化銀行存款歸戶資料查詢列
    印表、中聯公司九十五年三月七日所發（九五）聯業字第一
    三四號函附資料、中聯公司九十五年三月二十日所發（九五
    ）聯業字第一六二號函、彰化銀行九十五年三月二十八日所
    發彰商存匯字第○三二八六號函在卷可資佐證，被告自白核
    與事實相符。另按（舊）刑法第二百二十四條之偽造、變造
    文書罪，祇須所偽造、變造之文書有足生損害於公眾或他人
    之危險，即行成立，並非以確有損害事實之發生為構成要件
    ，最高法院著有二十二年上字第八七四號判例要旨可參，本
    件被告既未經其餘繼承人同意或授權以被繼承人名義製作文
    書向中聯公司、彰化銀行辦理解約及領取款項，已如前述，
    因相關經偽造之私文書將可能影響被繼承人私法上之權利義
    務，自堪認對於其餘繼承人即壬○○、乙○○、丙○○、庚○○、戊○○、丁○○、辛○○、己○○有生損害之危險，
    並不因被告現是否仍可提供一定金額之款項供遺產分配而有
    所不同。復按不得因不知法律而免除刑事責任，亦為刑法第
    十六條前段所明定，既刑法第二百十六條、第二百十條之規
    定就行使偽造私文書之行為定有刑責，則被告自不得以不知
    法律而免除刑事責任。綜上所述，本件事證業已明確，被告
    犯行堪以認定。
二、核被告所為，係犯刑法二百十六條、第二百十條之行使偽造
    私文書罪及刑法第三百三十九條第一項之詐欺取財罪。被告
    於如附表一、二所示辦理解約之資料上盜蓋癸○○之印章之
    行為，屬偽造私文書之部分行為，而偽造私文書之低度行為
    復為行使之高度行為所吸收，均不另論罪。被告先後數次行
    使偽造私文書、詐欺取財之犯行，時間緊接，犯罪手法相同
    ，觸犯為構成要件相同之罪名，顯係各基於概括犯意而為，
    應依連續犯之規定各論以連續行使偽造私文書罪、連續詐欺
    取財罪，並均加重其刑。至於被告所犯上開連續行使偽造私
    文書罪、連續詐欺取財罪間，有方法目的之牽連關係，應依
    刑法第五十五條之規定從重論以連續行使偽造私文書罪。爰
    審酌被告於本院審理中坦白承認犯行，犯後態度尚佳，犯罪
    手段、犯罪期間、犯罪之次數、犯罪動機及犯罪對於他人所
    生損害之程度，量處如主文所示之刑，並諭知易科罰金之折
    算標準。
據上論斷，應依刑事訴訟法第二百七十三條之一第一項、第二百
九十九條第一項前段，刑法第五十六條、第二百十六條、第二百
十條、第三百三十九條第一項、第五十五條、第四十一條第一項
前段，罰金罰鍰提高標準條例第一條前段、第二條，判決如主文
。
本案經檢察官黃文明到庭執行職務
中    華    民    國    95    年    6     月    26    日
                        臺灣臺北地方法院刑事第八庭
                            法  官  唐于智
如不服本判決，應於判決送達後10日內向本院提出上訴狀（應抄
附繕本）。告訴人或被害人如對於本判決不服者，應具備理由請
求檢察官上訴，其上訴期間之計算係以檢察官收受判決正本之日
期為準。
上正本證明與原本無異。
                            書記官  李玟郁
中    華    民    國    95    年    6     月    28    日
附錄本案論罪科刑法條
刑法第216條
行使第210 條至第215 條之文書者，依偽造、變造文書或登載不
實事項或使登載不實事項之規定處斷。
刑法第210條
偽造、變造私文書，足以生損害於公眾或他人者，處5 年以下有
期徒刑。
刑法第339條第1項
意圖為自己或第三人不法之所有，以詐術使人將本人或第三人之
物交付者，處5 年以下有期徒刑、拘役或科或併科1 千元以下罰
金。
附表1 ：中聯信託公司信託資金（單位：新臺幣）
┌─┬──┬──┬─────┬───┬───┬───────────┐
│編│帳號│憑證│本金金額  │起息日│解約日│相關解約領息文件、所在│
│號│    │號碼├─────┼───┤      │位置                  │
│  │    │    │利息金額  │到息日│      │                      │
├─┼──┼──┼─────┼───┼───┼───────────┤
│1 │0000│599 │50萬元    │860808│861027│信託憑證影本見臺灣臺│
│  │0000│431 ├─────┤870308│      │北地方法院檢察署94年度│
│  │0000│    │5979.45元 │      │      │偵字第18597 號卷第174 │
│  │00  │    │          │      │      │ 頁                   │
│  │    │    │          │      │      │領息憑條影本見同上偵│
│  │    │    │          │      │      │查卷第180 頁          │
├─┼──┼──┼─────┼───┼───┼───────────┤
│2 │0000│570 │33萬7281元│860208│861027│信託憑證影本見同上偵│
│  │0000│156 ├─────┤870208│      │卷第175頁             │
│  │0000│    │1 萬4600.1│      │      │領息憑條影本見同上偵│
│  │00  │    │元        │      │      │卷第181頁             │
├─┼──┼──┼─────┼───┼───┼───────────┤
│3 │0000│570 │56萬2135元│860208│861027│信託憑證影本見同上偵│
│  │0000│157 ├─────┤870208│      │卷第178頁             │
│  │0000│    │2 萬4333.5│      │      │領息憑條影本見同上偵│
│  │00  │    │1 元      │      │      │卷第179頁             │
├─┼──┼──┼─────┼───┼───┼───────────┤
│4 │0000│570 │33萬7281元│860208│861027│信託憑證影本見同上偵│
│  │0000│158 ├─────┤870208│      │卷第176頁             │
│  │0000│    │1 萬4600.1│      │      │領息憑條影本見同上偵│
│  │00  │    │元        │      │      │卷第183頁             │
├─┼──┼──┼─────┼───┼───┼───────────┤
│5 │0000│570 │56萬2135元│860208│861027│信託憑證影本見同上偵│
│  │0000│159 ├─────┤870208│      │卷第177頁             │
│  │0000│    │2 萬4333.5│      │      │領息憑條影本見同上偵│
│  │00  │    │1 元      │      │      │卷第182頁             │
├─┼──┼──┼─────┼───┼───┼───────────┤
│6 │0000│574 │224 萬3843│860320│861027│信託憑證影本見同上偵│
│  │0000│429 │元        │870320│      │卷第169頁             │
│  │0000│    ├─────┤      │      │領息憑條影本見同上偵│
│  │00  │    │8萬1485.31│      │      │卷第171頁             │
│  │    │    │元        │      │      │                      │
└─┴──┴──┴─────┴───┴───┴───────────┘
附表2 ：彰化銀行定存單（單位：新臺幣）
┌─┬────┬────┬───┬───┬───┬─────────┐
│編│存單號碼│金    額│起存日│到期日│解約日│相關解除定存文件  │
│號│        │        │      │      │      │                  │
├─┼────┼────┼───┼───┼───┼─────────┤
│1 │00000000│70萬元  │851103│861203│861103│解約傳票因納莉颱風│
│  │        │        │      │      │      │毀損              │
├─┼────┼────┼───┼───┼───┼─────────┤
│2 │00000000│73萬9048│860901│870901│861103│同上              │
│  │        │元      │      │      │      │                  │
└─┴────┴────┴───┴───┴───┴─────────┘


司法院資訊處製作；財團法人民間司法改革基金會備份。
